【裁判字號】    97,交聲,2926
【裁判日期】    980527
【裁判案由】    聲明異議
【裁判全文】
臺灣高雄地方法院交通事件裁定        97年度交聲字第2926號
原處分機關  高雄市政府交通局
代  表  人  王國材
異  議  人
即受處分人  甲○○
上列異議人即受處分人因違反道路交通管理處罰條例案件，對於
高雄市政府交通局民國97年12月4 日所為之處分（原處分案號：
高市交裁字第裁32-BO0000000號），聲明異議，本院裁定如下：
    主  文
異議駁回。
    理  由
一、原處分機關高雄市政府交通局係以：異議人即受處分人甲○
    ○（下稱異議人）駕駛車號UR-8198 號自用一般小客車，於
    民國97年11月12日上午11時45分許，沿高雄市○○○路行駛
    ，行經自強路口有燈光號誌管制之交岔路口闖紅燈（東向西
    左轉），遭高雄市政府警察局前金分駐所警員當場舉發，並
    填製高市警交字第B00000000 號舉發違反道路交通管理事件
    通知單（下稱舉發通知單），移送原處分機關高雄市政府交
    通局裁決，原處分機關以異議人違規事實明確，乃依道路交
    通管理處罰條例第53條第1 項規定，裁處異議人罰鍰新臺幣
    （下同）2,700元，並記違規點數3 點。
二、異議意旨略以：異議人於上開時間，駕駛上開汽車，行經高
    雄市○○○路、自強二路交岔路口，伊從大同路往西開到自
    強路前，已打左轉燈駛入路口，停車等待對向直行車先行，
    該路口號誌由綠燈轉為黃燈再轉為紅燈，此時有1 位戴墨鏡
    的交通警察駕駛機車至路中指揮伊左轉將車開至路邊停車。
    交通警察取締異議人「紅燈左轉」是異議人依照交通警察指
    揮動作造成之行為，並非異議人自己要左轉。異議人為74歲
    的退休人員，時間充裕，毋須闖紅燈爭時間，且是要左轉，
    不會搶紅燈前1 秒直行衝過路口，異議人此左轉車等待直行
    車先行之現象，在市區很平常，且警察並未提出照片證明異
    議人有闖紅燈，為此聲明異議，請求撤銷原裁定等語。
三、按汽車駕駛人，行經有燈光號誌管制之交岔路口闖紅燈者，
    處新臺幣1,800 元以上5,400 元以下罰鍰，並記違規點數3
    點，道路交通管理處罰條例第53條第1 項、第63條第1 項第
    3 款分別定有明文。經查：
  (一)異議人駕駛車牌號碼UT-8198 號自用一般小客車，於前揭時
    、地，行經有燈光號誌管制之交岔路口闖紅燈，為警當場舉
    發之事實，業據證人即本件舉發人警員林家裕於本院證稱：
    當時伊與同事林國豐1 人騎1 部機車一起執行巡邏勤務，伊
    在前面發現異議人違規，伊先過去攔停，舉發通知單亦是伊
    填寫，因為當時伊未帶舉發通知單，林國豐有帶，林國豐說
    因為是伊看到異議人違規，建議由伊填寫舉發通知單；伊等
    在自強、大同路口西向東方向停等紅燈，東西向的號誌已經
    變換為紅燈有4 、5 秒時，南北向的車輛已經在通行，異議
    人的車輛才從對向東向西車道違規左轉自強路闖紅燈，異議
    人已經轉彎後，伊才過去攔停，異議人出示證件後，伊等就
    直接開單告發；當時異議人有異議說是伊等指揮他左轉的，
    但是通常情況下，異議人有違規，伊等才會鳴笛請異議人靠
    右邊停，伊當時看到異議人時，他前面沒有任何車輛，而異
    議人的車子已經超過路面中心線等語（本院卷第37至39頁）
    ，及證人警員林國豐於本院證稱：舉發通知單是伊與同事開
    的，攔停異議人的是伊同事林家裕；當時伊等騎機車巡邏經
    大同路西向東，到大同路、自強路口等紅燈時，當時南北向
    是綠燈，自強路的車子已經行走有一段時間，伊等就看到1
    部車闖紅燈，就依法告發，伊等未到路中間告發；當時異議
    人之車輛到達路口穿越停止線前時，大同路東西向的號誌已
    經是紅燈；伊等取締異議人之位置是在自強路上前金國小圍
    牆旁；伊與林家裕各騎1 部機車，是林家裕從後面攔停異議
    人，當時伊等2 人一起等紅燈等語（本院卷第22至25頁），
    均已明確說明取締經過，並當庭繪製現場圖說明異議人行進
    方向及證人攔檢位置為佐（本院卷第27、44頁），足見證人
    林家裕、林國豐所證前揭情節，應屬真實可信。
  (二)異議人雖辯稱：警員未提出證明伊闖紅燈之照片，伊經過停
    止線時是綠燈等待左轉，伊等直行車通過要轉彎時，號誌已
    經變成紅燈，證人林家裕與其同事便作勢要伊左轉靠路邊行
    駛，不是伊要左轉的云云。惟查：
  1.按違反道路交通事件，係由警員執行舉發，以維持交通秩序
    及人民生命、身體之安全，對於違規之事實，因難以期待過
    往行人之注意能力，唯僅執勤警員能專注於行車秩序，並目
    睹違規過程，值勤警員自得以證人地位陳述親身之見聞。證
    人林國豐固於本院證稱：闖紅燈當時是突發事件，來不及拍
    照等語（本院卷第24頁），然在認定事實上，人證本即為法
    律所允許之證據方法，自可憑以為事實認定之基礎，此在數
    量龐大且突發狀況較多之交通事件中尤然，不因無拍照存證
    或其他科學方法舉證而有異。證人林家裕、林國豐為執勤警
    員，與異議人並無任何仇隙，衡情自無甘冒偽證罪責，而於
    本院虛構情節，故為不利異議人不實證述之理。
  2.又異議人於異議狀陳稱：伊從大同路往西開到自強路前，已
    打左彎燈駛入路口，停著等對面直行車，燈號由綠轉黃轉紅
    云云（本院卷第2 頁），於本院則供稱：伊跟著前面的車子
    打方向燈要左彎，伊要彎時號誌已經變紅燈，車子動彈不得
    云云（本院卷第25頁），則異議人於當時駕駛車輛在大同、
    自強路口，究係因為轉彎車等待直行車先行，或是等待前面
    車輛左轉，而致大同路號誌由綠燈轉為紅燈時異議人之車輛
    停在路口，陳述前後不一。再者，異議人於本院供稱是證人
    林國豐之同事（即林家裕）騎機車到路中間攔伊，要伊轉過
    去停在自強路邊云云（本院卷第25頁），惟如前所述，證人
    林家裕見到異議人違規紅燈左轉時，是騎機車在大同路上等
    紅燈，此時自強路雙向車輛正行進中，若如異議人所言，證
    人林家裕騎機車至路中間攔停異議人，勢必不便，且會影響
    自強路上車輛之通行，並危害其自身安全，異議人所述於理
    不合，況異議人復於本院改稱：警察到路中間指揮伊時，是
    否有騎車，伊沒有印象等語（本院卷第40至41頁），而證人
    即異議人之友人乙○○於本院亦證稱：伊只知道警察過來指
    揮伊等左轉，但是是走路還是騎車伊忘了等語（本院卷第40
    頁），則異議人對於警員如何指揮其駕車左轉乙節，尚未能
    舉證以實其說。又證人即異議人之友人乙○○於本院證稱：
    警察過來時，異議人車輛前面沒有汽車，但是伊等當時是在
    路口等著轉彎等語（本院卷第40頁），亦與異議人於本院所
    述其跟著前面車輛要左轉云云不符，則異議人所述實難採信
    。又證人乙○○固於本院證稱：97年11月12日上午11時45分
    許，伊在異議人車上，他要載伊回家，伊家在自強路附近，
    當時伊等是準備左轉，在路中央等待時，號誌變成紅燈，警
    察就跑到車子前面示意要伊等左轉，當時伊等有打左轉的方
    向燈，伊等車子已經過了停止線，伊等於十字路中間等待時
    ，號誌變成紅燈，伊等還沒有轉過去，警察就跑到伊等前面
    ，指揮伊等停到路邊云云（本院卷第39至40頁），惟證人乙
    ○○對於當場指揮伊等左轉及開單舉發之警員乙節，均證述
    只有警察1 人云云（本院卷第40頁），惟實際上本案取締之
    警員為證人林家裕與林國豐2 人乙節，業據證人林家裕、林
    國豐證述在卷，已如前述，而異議人對此亦為相同之陳述（
    本院卷第24頁），足見證人乙○○對當時之記憶與事實不符
    ，則證人乙○○對於異議人有無紅燈左轉此瞬間發生之事，
    能否為正確記憶，亦非無疑，故難以證人乙○○之證詞為有
    利於異議人之認定。
  3.此外，復查無其他證據可認證人林家裕、林國豐上開證述有
    何瑕疵或與事理相違而與事實不符之處，應認證人即舉發員
    警林家裕、林國豐依渠等自己親自見聞所為當場舉發之上開
    證述與事實相符，堪以採信。
  (三)綜上所述，異議人於上揭時、地駕駛車牌號碼UT-8198 號自
    用一般小客車，沿高雄市○○○路行駛，行經自強路口之設
    有燈光號誌之交岔路口闖紅燈左轉之違規事實，洵堪認定。
    原處分機關以異議人違規事實明確，依前揭規定裁處異議人
    罰鍰2,700 元，並記違規點數3 點，並無不當，異議人執前
    開情詞聲明異議，為無理由，應予駁回。
四、據上論斷，應依道路交通案件處理辦法第19條，裁定如主文
    。
中    華    民    國    98    年    5     月    27    日
                    交通法庭    法  官  曾鈴
以上正本證明與原本無異。
如不服本裁定，應於收受送達後5 日內向本院提出抗告狀。
中    華    民    國    98    年    6     月    2     日
                                書記官  李月君


司法院資訊處製作；財團法人民間司法改革基金會備份。
